【裁判字號】    98,簡上,700
【裁判日期】    981127
【裁判案由】    稅捐稽徵法等
【裁判全文】
臺灣板橋地方法院刑事判決             98年度簡上字第700號
上  訴  人
即  被  告  甲○○
選任辯護人  李後政  律師
上列被告因偽造文書案件，不服本院於民國98年4 月16日以97年
度簡字第9272號所為第一審刑事簡易判決（偵查案號：臺灣板橋
地方法院檢察署97年度偵字第28186 號），提起上訴，經本院管
轄第二審合議庭判決如下：
    主  文
原判決關於偽造文書部分上訴駁回。
    事實及理由
一、本件被告被訴行使業務登載不實文書部分犯行（按被告另被
    訴逃漏稅捐罪部分，則依通常程序審結），經本院管轄第二
    審之合議庭審理結果，除補充「被告再『於97年5 月間』，
    持以向財政部台灣省北區國稅局新莊稽徵所申報林口公司96
    年度之營利事業所得稅」、原判決書之論罪法條欄補充「刑
    法施行法第1 條之1 第1 項、第2 項前段」等語，並刪除原
    判決書之犯罪事實「以此不正當方法逃漏營利事業所得稅2
    萬2691元」等語及原判決書之論罪法條欄「第55條」，其餘
    原審以被告甲○○係犯刑法第21 6條、第215 條之行使業務
    登載不實文書罪，判處拘役20日，並准以新臺幣（下同）1
    千元折算乙日易科罰金，經核其認事用法及量刑均無不當，
    應予維持，其餘引用第一審判決書記載之事實、證據及理由
    （如附件）。
二、訊據上訴人即被告固坦承以林口公司名義填製96年1 月至12
    月租賃所得計36000 元及同年1 月至4 月之薪資所得計9476
    7 元之扣繳憑單各乙紙乙節屬實，惟矢口否認上開犯行，辯
    稱：林口公司1 、20年來都是這樣申報上開租賃所得，且因
    乙○○於95年12月間因帳務問題離開林口公司後，自96年1
    月起即沒有再管理林口公司，林口公司始將其在公司之勞健
    保退掉，但遭乙○○事後要求重新加入，並經林口公司重新
    加入勞健保後，為配合其勞健保之故，始申報乙○○之薪資
    所得云云。經查：
  (一)被告擔任林口公司之負責人，而以林口公司名義填製96年1
    至12月租賃所得計36000 元、1 至4 月之薪資所得計94767
    元之扣繳憑單各乙紙予告訴人乙○○，並持向財政部台灣省
    北區國稅局新莊稽徵所申報林口公司96年度之營利事業所得
    稅等情，業據被告於本院審理時坦承不諱，復有上開告訴人
    乙○○所提出上開租賃、薪資所得扣繳憑單各乙紙及本院依
    職權向財政部台灣省北區國稅局新莊稽徵所所調取林口公司
    96年度之營利事業所得稅結算申報書乙份，在卷可稽，足堪
    認定。
  (二)又林口公司雖係登記在「台北縣林口鄉○○路244 巷1 號」
    乙址上，惟實際上係在「台北縣林口鄉頂福村頂福95」乙址
    內營業乙節，業據被告於本院審理時供承屬實，且實際上告
    訴人乙○○於95年12月間因帳務問題離開林口公司，並自96
    年1 月起即沒有再管理林口公司，而林口公司亦從未支付過
    各該月之「租金3000元」予告訴人乙○○等情，亦據證人乙
    ○○於本院審理時證稱：「（你有沒有在林口鋼鐵有限公司
    任職過？）有」、「（你的任職期間是否都在林口鋼鐵公司
    加入勞健保？）勞健保剛開始都沒有，後來有，但後來什麼
    時間把我解除勞健保我也不曉得，我當時被被告打就醫的時
    候，才知道我沒有健保」、「（你在林口鋼鐵公司有勞健保
    的時間為何？）我忘記何時加入勞健保，大概加入二、三年
    ，詳細時間要查資料」、「（你發現沒有勞健保是否已經從
    林口鋼鐵公司離職？）其實我也不算離職，是公司替我辦的
    行動電話的門號不能用，公司大門鎖也換掉，我也進不去，
    薪水也不給我，我就沒有辦法去上班」、「（你發現沒有勞
    健保之後你如何處理？）我沒有加入公司的勞健保之前，我
    是農保，我後來去就醫的時候，醫院的人說我的健保沒有繳
    費，我後來去問會計師，會計師說公司已經把我的健保遷出
    沒有再保了」、「（你後來有沒有要求再加入勞健保？）我
    當時有跟會計師事務所老闆的兒子電話聯絡，說公司在股東
    未開會之前，所有勞健保都不能隨便異動，我就這樣跟會計
    師事務所老闆的兒子這樣講，那是九十六年三月初跟他講的
    ，我就沒有再跟他聯絡，我是九十六年八月份就醫的時候才
    知道被遷出的事情」、「（你後來是否有用健保的身分就醫
    ？）我沒有上班後就沒有看過醫生，一直到我被被告打的時
    候才有去就醫，知道我的健保斷了，我後來參加農保，農保
    費和健保費同時由我在林口鄉農會的帳戶扣繳，一直到現在
    都是農保」、「（台北縣林口鄉○○路二四四巷一號一樓的
    房子是否你名下所有？）是我本人名下所有的房子」、「（
    林口鋼鐵公司之前是否很長一段時間把公司設在該址？）是
    的」、「（你有沒有接在你二哥林道星之後管理公司的財務
    ？）有」、「（在你管理公司財務的時候，公司有沒有因為
    設址在這個地址付你租金？）沒有」、「（你二哥林道星管
    理財務的時候是否有付你租金？）也沒有」、「（在你四弟
    林道鋒管理公司財務的時候，有沒有付你租金？）沒有」、
    「（提示偵查卷他字第5126號卷第五頁各類所得扣繳憑單並
    告以要旨，你是否有收過這筆三萬六千元的租金？）沒有」
    等語（見本院卷98年10月14日審判筆錄）綦詳，並據被告於
    本院準備程序及審理時供稱：「....，實際上台北縣林口鄉
    ○○路244 巷1 號的房地....，公司在法律上一直登記設址
    在上開房地，但公司實際營業場所在林口鄉頂福95號，....
    ，因為乙○○從96年1 月起沒有管理林口公司之後，....」
    、「（乙○○的勞健保投保情形？）在乙○○管理財務的時
    候，是他去辦的，後來他不在的時候我把他勞健保停下來，
    他打電話跟會計師說，會計師的兒子來跟我說還是繼續讓他
    保，他說大家都是兄弟，一個月幾千元而已，幫他繳了二、
    三個月後，乙○○就來跟我要薪資，我說你沒有沒有工作不
    可能給你薪資，因為我不給他薪資，所以把他的勞健保又退
    掉，之後就沒有再加入。....」等語（見本院卷98年6 月30
    日準備程序筆錄及10月14日審判筆錄）在卷，互核尚屬一致
    ，足認林口公司自96年1 月起至12月及同年1 月至4 月，確
    未曾支付告訴人乙○○上開租賃所得36000 元及薪資所得94
    767 元等情屬實，均堪認定。被告上開所辯，不足影響本院
    上開事實之認定，顯係被告事後卸責之詞，不足採信。被告
    上開犯行已臻明確，應予依法論科。
三、查原審參酌被告此部分犯罪之動機、目的、手段、所生危害
    及其犯罪後之態度等一切情狀，而援引刑事訴訟法第449 條
    第1 項前段、第3 項、第454 條第2 項、刑法第216 條、第
    215 條、第41條第1 項前段，量處被告拘役20日，並准以1
    千元折算乙日易科罰金，顯無任何違法或不當之處，是本件
    被告不服原判決，而提起本件上訴，揆諸上述，顯無理由，
    應予駁回。
據上論斷，應依刑事訴訟法第455 條之1 第1 項、第3 項、第36
8 條、第373 條，判決如主文。
本案經檢察官黃筵銘到庭執行職務
中    華    民    國    98    年    11   月    27    日
                  刑事第七庭  審判長法  官  戴嘉清
                                    法  官  王瑜玲
                                    法  官  林晏鵬
上列正本證明與原本無異。
不得上訴。
                                    書記官  陳映孜
中    華    民    國    98    年    12    月    2     日
附錄法條：刑法第215條、第216條
中華民國刑法第215條
（業務上文書登載不實罪）
從事業務之人，明知為不實之事項，而登載於其業務上作成之文
書，足以生損害於公眾或他人者，處3年以下有期徒刑、拘役或5
百元以下罰金。
中華民國刑法第216條
（行使偽造變造或登載不實之文書罪）
行使第 210 條至第 215 條之文書者，依偽造、變造文書或登載
不實事項或使登載不實事項之規定處斷。


司法院資訊處製作；財團法人民間司法改革基金會備份。
